臺北高等行政法院判決
　　　　　　　　　　　　　　　92年度訴字第04283號
　　　　　　　　　　　　　　　.
原　　　告　國民澱粉化學股份有限公司
代　表　人　甲○○
訴訟代理人　劉興源律師
　　　　　　張少騰律師（兼送達代收人）
被　　　告　財政部臺北市國稅局
代　表　人　張盛和（局長）
訴訟代理人　乙○○
　　　　　　丙○○
上當事人間因請求退稅事件，原告不服財政部中華民國92年7月
21 日台財訴字第0920041097號訴願決定，提起行政訴訟。本院
判決如左：
　　主  文
原告之訴駁回。
訴訟費用由原告負擔。
　　事  實
一、事實概要：
　  緣原告民國（下同）89年度給付新加坡公司National
    Starch & Chemical（Asia）Pte Ltd.（89年1月3日更名為
    National　Starch & Chemical（Singapore）Pte
    Ltd.下稱NSC）技術服務費計新台幣（下同）10,917,590元
    ，經原告依約負擔並繳納扣繳稅款計2,729,399元在案，嗣
    原告主張上開服務費依「中新避免所得稅雙重課稅及防杜逃
    稅協定」（下稱中新租稅協定）第7條之規定，免予在中華
    民國境內課稅等語，向被告申請依稅捐稽徵法第28條規定退
    還溢繳之扣繳稅款，被告以92年2月7日財北國稅審一字第
    0920200842號函予以否准。原告不服，提起訴願，經遭駁回
    ，遂提起行政訴訟。
二、兩造聲明：
　(一)原告聲明：
    1.訴願決定及原處分均撤銷。
    2.訴訟費用由被告負擔。
　(二)被告聲明：
    1.駁回原告之訴。
    2.訴訟費用由原告負擔。
三、兩造之主張：
　(一)原告主張之理由：
    1.按「財政部得本互惠原則，與外國政府商訂互免稅捐，於
      報經行政院核准後，以外交換文方式行之。」及「凡中華
      民國與其他國家所簽訂之所得稅協定中另有特別規定者，
      依其規定。」分別為稅捐稽徵法第5條及所得稅法第124條
      所明定。是依法律適用之特別法優於普通法原則，某課稅
      事項如租稅協定之規範有別於一般國內稅法之規定者，自
      應優先適用租稅協定。按中新租稅協定第7條第1項規定：
      「一方領土內之企業，除在他方領土內透過其常設機構從
      事營業外，其營業利潤應僅在該一方領土內可予課稅。如
      該企業如前所述透過其在他方領土內之常設機構從事營業
      者，該他方領土得就該企業之利潤課稅，但以僅對應歸屬
      該常設機構之利潤課稅為限。」是新加坡居住者公司如在
      中華民國境內未設有常設機構，或雖設有常設機構，但無
      可歸屬常設機構之利潤者，則其自中華民國境內獲取之「
      營業利潤」（英文為business profits），應僅在新加坡
      課稅，本國並無課稅權。
    2.中新租稅協定第3條第1項第6款規定，所稱「因管理、控
      制或監督貿易、事業或另一企業之其他活動所得之報酬」
      ，旨在避免被投資事業將應付境外投資者之股利或盈餘，
      假藉服務報酬之形式來適用租稅協定「營業利潤」免稅之
      優惠，以規避股利或盈餘分派原應扣繳之所得稅。原告對
      於亞太地區之各經營據點所需建置之人力資源、行政、財
      務、生產、採購、行銷等相關標準化政策、程序與文件，
      基於成本節省考量，雖委由訴外人NSC統籌處理，惟該標
      準化作業，僅為事前制度規劃及建置，並不涉及原告日常
      營運決策之制定、控制及監督等管理事務，NSC公司為履
      行服務契約之義務，自應關注原告所發生之問題以及原告
      經營主要業務之市場情形，並對原告提出建議，詎料被告
      卻倒果為因，逕將NSC對原告所提出之建議，誤認為係對
      原告之指示，而妄加推定NSC對原告有管理、控制、監督
      關係。又NSC提供原告系爭服務，實係諮詢性質之顧問服
      務，不涉原告營運決策之制定、控制及監督等管理事務，
      此由案關服務合約書第3.7條「‧‧‧若NSC Taiwan（即
      原告）因其能自第三人以更優惠方式取得單項服務而欲
      NSC Asia（即NSC）停止提供該項服務時，其應通知NSC
      Asia 並給予其修正該項服務之機會。若NSC Asia不願或
      無法達到或改善第三人所提供之該項服務，則N SC
      Taiwan得依同條第3項行使終止程序。（‧‧‧if NSC
      Taiwan at any time wishes NSC Asia to cease
      providing a Service because it is able to obtain
      such Service from a third party on more favorable
      terms, it shall notify NSC Asia, who shall be
      given the opportunity of revising the terms on
      which it provides the Service. If NSC Asia is not
      willing or able to match or improve upon the terms
      offered by the third party, NSC Taiwan may invoke
      the termination procedures set out in Clause 3.3.
      ）」之規範自明。蓋NSC提供原告系爭服務若涉營運決策
      之制定、控制及監督等管理事務，豈容原告能基於自身成
      本效益之考量，就部分內容切割以另向第三者尋求服務之
      途徑，益證原告對於系爭服務之取得，具有主導權。以上
      均難謂NSC提供原告系爭服務之報酬，屬中新租稅協定第
      3條第1項第6款所指「因管理、控制或監督貿易、事業或
      另一企業之其他活動所得之報酬」，無庸置疑。
    3.按被告認定原告與NSC公司間具有管理、監督、控制關係
      ，無非以原告所委任之安侯建業會計師事務所91年4月25
      日安建（91）稅（1）字第00132D號函所譯之內容，以及
      被告自行於網際網路上查得之資料為認定之依據，首就前
      揭函文所譯之內容而言，原告提供予NSC公司營運相關之
      財務及非財務資料，係供NSC以之與其他經營據點產品之
      單位售價、成本、銷售量、品質、市場反應之消長變化及
      趨勢分析比較後，能據以對原告提出具體經營改善之建議
      ，包括及時傳達有關業績衰退之警訊；而NSC公司依雙方
      所簽訂之服務合約書，尚需依原告之需求，就原告平日機
      具設備保養維護、工廠安全、衛生環保、經營流程、銷售
      情形等所遭遇之問題適時提供改進之建議，惟被告未見及
      此，僅就相關往來文件隨意擷取部分片段，即自行臆測推
      斷NSC提供之服務已涉及原告內部管理事宜，而認定原告
      給付之服務報酬非屬「營業利潤」範疇，不能適用中新租
      稅協定第7條第1項規定，被告認定事實顯已違背證據法則
      ，按改制前行政法院61年判字第70號判例明揭：「認定事
      實，須憑證據，不得出於臆測」意旨。被告罔顧原告與
      NSC間訂有專業咨詢服務合約，及該合約中明白約定NSC
      應對原告提供專業營運之建議，即妄加推測NSC對原告有
      管理、控制、監督關係，顯屬率斷。再者，被告於網際網
      路上所查得之資料，可否作為認定事實之依據，顯屬有疑
      ，蓋網路上資料並不屬於「文書證據」之一種，且其來源
      不明，其內容易遭竄改，尚無由據以認定原告與NSC存有
      管理、控制、監督關係，況網路之資料亦無此項關係之註
      記。
    4.原告係台灣卜內門化學工業股份有限公司（以下稱台灣卜
      內門公司）百分之百持有之公司，是台灣卜內門公司為原
      告之唯一法人股東，顯見原告並非National Starch & Ch
      emical完全持有之子公司。退步而言，訴外人NSC之唯一
      股東係荷蘭商卜內門歐美康公司，縱使認為原告與訴外人
      NSC（間係屬同一集團企業所分屬之不同子公司，惟所謂
      「管理、控制、監督」關係，亦僅存在於台灣卜內門公司
      與原告之間，以及訴外人NSC與National Starch & Chemi
      cal之間，就原告與訴外人NSC間，並無任何「管理、控制
      、監督」關係。原告支付予NSC之專業諮詢報酬，業經新
      加坡政府對NSC課與營利事業所得稅，是依中新租稅協定
      避免重複課稅之意旨，原告向被告申請退還溢扣稅款，應
      有理由。
    5.按原告與NSC間，是否有「管理、控制、監督」關係，不
      應依雙方往來電子郵件內容加以推定，茲舉例說明如后：
      以營建工程定作人與承攬人關係而言，實務上定作人以
      具體之指示要求承攬人如何進行施工或進行工程管理，承
      攬人亦多盡力配合，於此情形下，是否亦為中新租稅協定
      第3條第1項第6款所謂之「管理、控制、監督」關係；
      一般公司對於會計師或律師所提供之專業諮詢，亦常有配
      合照辦情形，於此情形下，是否亦為中新租稅協定第3條
      第1項第6款所謂之「管理、控制、監督」關係；又如二
      家公司間並無任何契約關係，惟兩家董事長間基於策略聯
      盟之考慮，其中一家公司參酌另外一家公司董事長之建議
      調整內部之管理方式，雙方並經常以電子郵件交換意見，
      於此情形下，是否亦為中新租稅協定第3條第1項第6款所
      謂之「管理、控制、監督」關係，由以上三例可知，商業
      實務上運作模式眾多，兩家公司間之關係多樣化，惟不得
      擅以兩家公司間實際往來之對話內容推定兩家公司間存有
      「管理、控制、監督」關係，而應依照證據認定「管理、
      控制、監督」關係。原告於本件主張被告應依照公司法第
      369條之2規定：「公司持有他公司有表決權之股份或出資
      額，超過他公司已發行有表決權之股份總數或資本總額半
      數者為控制公司，該他公司為從屬公司。除前項外，公司
      直接或間接控制他公司之人事、財務或業務經營者亦為控
      制公司，該他公司為從屬公司。」及公司法第369條之3規
      定：「有左列情形之一者，推定為有控制與從屬關係：一
      公司與他公司之執行業務股東或董事有半數以上相同者。
      二公司與他公司之已發行有表決權之股份總數或資本總額
      有半數以上為相同之股東持有或出資者。」認定NSC與原
      告之關係，惟本件被告就原告與NSC間是否有上開條文之
      情事，均隻字未提，亦未參照中新租稅協定第9條關係企
      業之定義查證原告與NSC間之關係，是以，被告所為之駁
      回處分，顯無證據，應屬違法。
　(二)被告主張之理由：
    1.按「納稅義務人對於因適用法令錯誤或計算錯誤溢繳之稅
      款，得自繳納之日起五年內提出具體證明，申請退還；逾
      期未申請者，不得再行申請。」為稅捐稽徵法第28條所規
      定。次按「一方領土內之企業，除在他方領土內透過其常
      設機構從事營業外，其營業利潤應僅在該一方領土內可予
      課稅。如該企業如前所述透過其在他方領土內之常設機構
      從事營業者，該他方領土得就該企業之利潤課稅，但以僅
      對應歸屬該常設機構之利潤課稅為限。」及「稱『企業所
      得或利潤』，不包括‧‧‧或因管理、控制或監督貿易、
      事業或另一企業之其他活動所得之報酬‧‧‧。」分別為
      中新租稅協定第7條第1款及第3條第1款第6目所規定（證
      物一）。
    2.按原告於91年4月25日安建（91）稅（1）字第00132Ｄ號
      函所提示與NSC之交易往來文件中譯本內容（證物二）節
      略如下：（一）NSC發布亞洲區域公司績效警訊，要求原
      告針對毛利轉弱，致力於調漲售價、成本控管、降低壞帳
      、降低營運資金成本、避免流失客戶‧‧‧等重要議題，
      並要求詳細追蹤各事業單位達成目標—20﹪的銷售成長及
      獲利。（二）NSC通知原告更新資料庫檔案，其中包含新
      增2000年年中預估及2001年年度預算暨更新相關報表。
      （三）NSC要求原告準備乙份冊子，內容包含業務發展計
      畫、目標成本、固定資產管理、人力資源及風險敏感度等
      之報告。（四）NSC要求原告提供前25名之原料採買報告
      ，用於連結期間增加的原料成本相對於增加的銷售價格。
      （五）NSC將工安事件報告副知原告，希望加強教育用電
      安全。（六）NSC宣布生產類的標準作業環境（SOE）的
      Quantum政策、標準、程序和準則（PSPG）正式執行，可
      以透過公司內部網路存取前述PSPGs的文件。NSC 所提供
      之服務已涉及對原告內部之實際管理。原告主張其股東為
      台灣卜內門化學工業股份有限公司（即ICI Taiwan Ltd.
      ），與NSC並無相互投資之關係，惟原告（即National
      Starch＆Chemical Co., Ltd.）、台灣卜內門化學工業股
      份有限公司（即ICI Taiwan Ltd.）與NSC（National
      Starch＆Chemical（Singapore ）Pte Ltd.）均隸屬ICI
      集團（證物三），而依National Starch＆Chemical網站
      資料，原告為「National Starch ＆Chemical」完全持有
      之子公司，而NSC為「National Starch＆Chemical」之亞
      太總部（證物四），NSC涉及對原告實際之內部管理係屬
      實情。
　　理  由
一、按「納稅義務人對於因適用法令錯誤或計算錯誤溢繳之稅款
    ，得自繳納之日起5年內提出具體證明，申請退還；逾期未
    申請者，不得再行申請。」為稅捐稽徵法第28條所規定。次
    按「一方領土內之企業，除在他方領土內透過其常設機構從
    事營業外，其營業利潤應僅在該一方領土內可予課稅。如該
    企業如前所述透過其在他方領土內之常設機構從事營業者，
    該他方領土得就該企業之利潤課稅，但以僅對應歸屬該常設
    機構之利潤課稅為限」及「稱『企業所得或利潤』，不包括
    ‧‧‧或因管理、控制或監督貿易、事業或另一企業之其他
    活動所得之報酬‧‧‧。」分別為中新租稅協定第7條第1項
    及第3條第1款第6目所規定。
二、本件原告89年度給付NSC技術服務費計10,917,590元，原告
    依約負擔並繳納扣繳稅款計2,729,399元在案，嗣原告以上
    開服務費依中新租稅協定第7條之規定，免予在中華民國境
    內課稅，於91年8月24日向被告申請依稅捐稽徵法第28條規
    定退還溢繳之扣繳稅款，被告乃以90年11月30日財北國稅審
    一字第90187972號函請原告提供說明並檢送相關資料供核，
    原告分別於90年12月25日、91年1月25日及91年4月25日檢送
    資料，經被告審查結果，以92年2月7日財北國稅審一字第
    0920200842號函復原告略以：「‧‧‧二、依『中新避免所
    得稅雙重課稅及防杜逃漏稅協定』第3條第1款第（6）目規
    定：「稱『企業所得或利潤』，不包括‧‧‧或因管理、控
    制或監督貿易、事業或另一企業之其他活動所得之報酬‧‧
    ‧。」貴公司與新加坡NSC簽訂合作契約，由新加坡NSC提供
    人力資源支援、工程專家及計劃管理、財務及行政支援、採
    購支援及行銷支援等服務，所給付之報酬依前揭規定尚非屬
    『中新避免所得稅雙重課稅及防杜逃漏稅協定』第7條營業
    利潤之範疇。‧‧‧。」等語而予以否准。原告不服起訴，
    為如事實欄所載之主張。經查：
(一)、被告主張依原告所提出與NSC之交易往來文件中譯本（見
      卷附被告證物二），NSC有對原告提供如下之服務內容：
      （一）NSC發布亞洲區域公司績效警訊，要求原告針對毛
      利轉弱，致力於調漲售價、成本控管、降低壞帳、降低營
      運資金成本、避免流失客戶‧‧‧等重要議題，並要求詳
      細追蹤各事業單位達成目標—20﹪的銷售成長及獲利。（
      二）NSC通知原告更新資料庫檔案，其中包含新增2000年
      年中預估及2001年年度預算暨更新相關報表。（三）
      NSC要求原告準備乙份冊子，內容包含業務發展計畫、目
      標成本、固定資產管理、人力資源及風險敏感度等之報告
      。（四）NSC要求原告提供前25名之原料採買報告，用於
      連結期間增加的原料成本相對於增加的銷售價格。（五）
      NSC將工安事件報告副知原告，希望加強教育用電安全。
      （六）NSC宣布生產類的標準作業環境（SOE）的Quantum
      政策、標準、程序和準則（PSPG）正式執行，可以透過公
      司內部網路存取前述PSPGs的文件，此為原告所不爭執。
      核上開NSC所提供之服務已涉及對原告內部之實際管理，
      非僅是營運建議而已，原告否認NSC對其提供管理服務，
      並不足採。
(二)、原告另主張其股東為台灣卜內門公司（即ICI Taiwan Ltd
      .），與NSC並無相互投資之關係云云。然原告（即Nation
      al Starch＆Chemical Co., Ltd.）、台灣卜內門公司（
      即ICI Taiwan Ltd.）與NSC（National Starch＆Chemica
      l（Singapore）Pte Ltd.）均隸屬ICI集團，此有卷附（
      被告證物三）原告公司及ICI集團網站集團資料可證，原
      告亦不爭執，再依卷附（被告證物四）National Starch
      ＆Chemical網站資料，原告為「National Starch＆
      Chemical」完全持有之子公司，而NSC為「National
      Starch＆Chemical」之亞太總部，原告亦自承本集團對於
      亞太地區之各經營據點所需建置之人力資源、行政、財務
      、生產、採購、行銷等相關標準化政策、程序與文件，基
      於成本節考量，委由NSC統籌管理（見起訴狀四、）。是
      NSC對原告為內部管理行為，亦符合上述公司間之關係內
      容。又上開被告自網站上摘取之網頁資料，法律未規定其
      無證據能力，原告亦未否認其真正，其自可採為認定事實
      之證據，原告質疑其證據能力，要無足採。
(三)、中新租稅協定第3條第1款第6目規定「稱『企業所得或利
      潤』，不包括‧‧‧或因管理、控制或監督貿易、事業或
      另一企業之其他活動所得之報酬‧‧‧。」，並未規定管
      理、控制或監督貿易、事業或另一企業之其他活動者，與
      受管理、控制或監督者應具有如何之關係，同協定第9條
      係規定關係企業間在商務或財務上如有不合常規之條件時
      ，任何原應歸屬於其中一企業之利潤因該條件而未歸屬者
      ，得予計入該企業之利潤並據以課稅，此顯與上開第3條
      第1款第6目之規定無關。原告據該第9條規定主張被告應
      依照公司法第369條之2第369條之3規定認定NSC與原告之
      關係云云，要屬一己之見，並不足採。
四、從而，系爭技術服務費10,917,590元非屬中新租稅協定第7
    條第1項之利潤範圍，原告繳納扣繳稅款2,729,399元，並非
    有誤，原處分否准原告退稅之請求，即無違法，訴願決定予
    以維持，亦無不合。原告訴請撤銷，為無理由，應予駁回。
五、據上論結，本件原告之訴為無理由，爰依行政訴訟法第98條
    第3項前段，判決如主文。
中    華    民    國    94     年    1     月   6     日
                  第一庭審判長法  官 姜素娥
                              法  官 陳國成
                              法  官 吳東都
上為正本係照原本作成。
如不服本判決，應於送達後20日內，向本院提出上訴狀並表明上
訴理由，如於本判決宣示後送達前提起上訴者，應於判決送達後
20日內補提上訴理由書（須按他造人數附繕本）。
中    華    民    國    94     年    1     月   6     日
                               書記官 李金釵
